【裁判字號】    98,訴,2707
【裁判日期】    981231
【裁判案由】    侵權行為損害賠償
【裁判全文】
臺灣板橋地方法院民事判決              98年度訴字第2707號
原      告  乙○○
被      告  甲○○
訴訟代理人  丙○○
上列當事人間請求侵權行為損害賠償事件，經本院刑事庭移送前
來（附民案號：98年度簡附民字第365 號，刑事案號：98年度簡
字第7497號），本院於民國98年12月29日言詞辯論終結，判決如
下：
    主  文
被告應給付原告新臺幣貳萬元，及自民國九十八年十月二十一日
起至清償日止，按週年利息百分之五計算之利息。
原告其餘之訴駁回。
訴訟費用由被告負擔十分之一；餘由原告負擔。
本判決第一項得假執行。但被告如於假執行程序實施前以新臺幣
貳萬元為原告預供擔保，得免為假執行。
原告其餘假執行之聲請駁回。
    事實及理由
壹、程序方面：
    按訴之變更或追加，非經他造同意，不得為之，但擴張或減
    縮應受判決事項之聲明者，不在此限，民事訴訟法第255 條
    第1 項第3 款定有明文。查原告起訴時，原聲明係請求：(一)
    被告應給付原告新臺幣（下同）20萬元及自起訴狀繕本送達
    之翌日起至清償日止，按週年利息百分之5計算之利息；(二)
    被告應於自由時報B1社會、地方版刊登25公分×15公分版面
    大小之道歉啟事（內容事先由原告審核同意）1日；(三)願供
    擔保，請准宣告假執行。嗣於民國98年12月29日言詞辯論期
    日時，當庭撤回上開訴之聲明(二)關於請求被告登報道歉部分
    ，核屬減縮應受判決事項之聲明，揆諸前開規定，尚無不合
    ，應予准許。
貳、實體方面：
一、原告主張：原告原任職於址設臺北縣土城市○○路78巷18號
    明聖鋼鐵有限公司（下稱明聖公司），被告為該公司之負責
    人，於97年9月27日下午某時許，原告於上開公司地址操作
    機器與被告發生爭執，被告竟基於公然侮辱之犯意，於同日
    下午3時16分許，於明聖公司內，公然以「你是死人嗎？你
    是白痴嗎？」等語辱罵原告。被告上開行為已侵害原告之名
    譽致原告精神上遭受莫大痛苦，爰依據侵權行為之法律關係
    ，請求被告賠償其精神上損害。並聲明：被告應給付原告20
    萬元，及自起訴狀繕本送達之翌日起至清償日止，按週年利
    息百分之5計算之利息；願供擔保，請准宣告假執行。
二、被告則以：伊不同意被告之請求等語置辯。並聲明：駁回原
    告之訴；如受不利判決，願供擔保請准宣告免為假執行。
三、法院之判斷：
(一)、本件原告主張上開之事實，業經本院刑事庭以98年度簡字第
    7497號刑事簡易判決判處罰金3 仟元，如易服勞役，以1 仟
    元折算1 日在案，有上開刑事判決附卷可稽，復據本院調閱
    上開刑事卷宗查證屬實，且為兩造所不爭執，是原告主張被
    告有侵害原告名譽之事實，已堪認定。
(二)、按名譽被侵害者，關於非財產上之損害，加害人雖亦負賠償
    責任，但以相當之金額為限，民法第195 條第1 項定有明文
    ，所謂相當，自應以實際加害情形與其名譽影響是否重大，
    及被害者之身分地位與加害人經濟狀況等關係定之。而慰撫
    金之賠償須以人格權遭遇侵害，使精神上受有痛苦為必要，
    其核給之標準固與財產上損害之計算不同，然非不可斟酌雙
    方身分資力與加害程度，及其他各種情形核定相當之數額，
    有最高法院47年台上字第1221號及51年台上字第223 號判例
    要旨可資參照。本件被告於公開場所以「你是死人嗎？你是
    白痴嗎？」等語辱罵被告，依一般社會通念，其行為足以使
    原告於社會上之評價受到貶損，原告自受有精神上痛苦，是
    原告主張名譽權受損害而請求精神上賠償，核無不合。查原
    告為大專畢業，目前待業中；被告則為公司負責人等情，業
    經兩造供明在卷，且為兩造所不爭執，復有本院依職權查詢
    兩造稅務電子閘門財產所得調件明細表12紙在卷可稽；經本
    院審酌兩造教育程度、身分、社會地位、經濟狀況及原告所
    受名譽損害之程度等一切情狀，認原告請求被告賠償非財產
    上損害即精神慰撫金20萬元，核屬過高，應以2 萬元為適當
    ，原告逾此部份之請求，自不應准許。
四、綜上所述，原告基於侵權行為之法律關係，請求被告給付精
    神慰撫金2 萬元及自起訴繕本送達翌日即98年10月21日起，
    按週年利率百分之五計算之利息，此一範圍內之請求為有理
    由，應予准許；逾此部分之請求，則無理由，應予駁回。
五、本件原告勝訴部分，係所命給付之金額未逾50萬元之判決，
    爰依民事訴訟法第389 條第1 項第5 款規定，依職權宣告假
    執行，並依職權酌定相當擔保金額後，宣告被告得供擔保後
    免為假執行。
六、結論：原告之訴為一部為有理由，一部為無理由，依民事訴
    訟法第79條、第389 條第1 項第5 款、第392 條第2 項，判
    決如主文。
中    華    民    國    98    年    12    月    31    日
                  民事第三庭    法  官  邱育佩
以上正本，係照原本作成。
如對本判決上訴，須於判決送達後20日內向本院提出上訴狀。
中    華    民    國    98    年    12    月    31    日
                                書記官  彭麗紅

司法院資訊處製作；財團法人民間司法改革基金會備份。
